臺灣臺中地方法院民事判決　九十三年度訴字第一四二三號
　　原　　　告　保證責任臺中市第二信用合作社
　　法定代理人　甲○○
　　訴訟代理人　乙○○
　　被　　　告　楊芸鳳（原名楊麗鳳，即黃聖宏之遺產管理人）
右當事人間請求清償借款事件，本院於民國九十三年八月三日言詞辯論終結，判決如
左：
    主      文
被告應給付原告新臺幣柒拾伍萬陸仟柒佰柒拾陸元，及自民國九十二年九月十六日起
至清償日止，按週年利率百分之七點五二五計算之利息，暨按上開利率百分之二十計
算之違約金。
訴訟費用由被告負擔。
本判決於原告以新臺幣貳拾伍萬仟元為被告供擔保後，得假執行；但被告如以新臺
幣柒拾伍萬陸仟柒佰柒拾陸元為原告預供擔保，得免為假執行。
    事    實
甲、原告方面：
一、聲明：除假執行供擔保之金額外，如主文所示。
二、陳述：
（一）訴外人黃聖宏生前於民國九十年五月二十三日邀同被告楊芸鳳（原名楊麗鳳）
      為連帶保證人，向原告借款新臺幣（下同）一百三十九萬元，約定借款期限至
      一百零五年五月二十三日止，黃聖宏應自借款日起按月繳納本息，利率依原告
      基本放款利率減碼週年利率百分之零點六二五計算（於借款日為週年利率百分
      之七點八五），嗣後於原告基本放款利率變動時機動調整（於原告提起本件訴
      訟時為週年利率百分之七點五二五），倘未按期清償本息，除應依約定利率給
      付遲延利息外，逾期清償在六個月以內者，應按上開利率百分之十，逾期超過
      六個月者，則須按上開利率百分之二十計付違約金，且若有一期不履行，即喪
      失期限利益，其債務視為全部到期。
（二）詎黃聖宏就該筆借款自九十一年一月二十三日起即未繳納利息，其債務依約已
      視為全部到期，惟經原告向本院聲請就被告提供設定抵押權之不動產拍賣並受
      分配後，黃聖宏仍積欠原告七十五萬六千七百七十六元，及自九十二年九月十
      六日起至清償日止，按週年利率百分之七點五二五計算之利息，並自同日起至
      清償日止，按上開利率百分之二十計付之違約金迄未清償。黃聖宏於九十一年
      三月九日逝世後，被告經本院九十一年度家聲字第三二九號民事裁定選任為黃
      聖宏之遺產管理人，依據民法第一千一百七十九條第一項第四款規定，自應就
      黃聖宏對原告所負債務負清償責任，爰依消費借貸之法律關係及上述規定提起
      本件訴訟，請求被告給付前開款項。
三、證據：提出借據、約定書、本院民事執行處九十二年度執字第三一六七號強制執
    行金額計算書分配表、本院九十一年度家聲字第三二九號民事裁定及其確定證明
    書各一份（以上均影本）為證。
乙、被告方面：
一、聲明：求為判決駁回原告之訴及假執行之聲請，並陳明如受不利益之判決，願供
    擔保，請准免予假執行。
二、陳述：伊對於為訴外人黃聖宏生前向原告借用之前述款項擔任連帶保證人，黃聖
    宏因未按月繳息，致債務視為全部到期，尚積欠原告如主文第一項所示之借款本
    金、利息與違約金，伊於黃聖宏逝世後，經本院九十一年度家聲字第三二九號民
    事裁定選任為遺產管理人等事實均無爭執，然黃聖宏生前除原告之外，尚積欠訴
    外人復華銀行與遠東銀行債務未清償完畢，且伊被選任為黃聖宏之遺產管理人後
    ，並未依民法第一千一百七十九條規定，編製遺產清冊及聲請法院公示催告債權
    人申報債權，則原告逕行請求伊以黃聖宏之遺產，清償黃聖宏積欠之上開款項，
    並無理由。
    理      由
一、原告主張訴外人黃聖宏於九十年五月二十三日以被告為連帶保證人，向其借款一
    百三十九萬元，惟自九十一年一月二十三日起即未依約按期繳納利息，經其聲請
    本院就被告提供設定抵押權之不動產為強制執行，並就拍賣所得價金分配受償後
    ，尚積欠如主文第一項所示之借款本金、利息及違約金未清償，而黃聖宏於九十
    一年三月九日逝世，被告經本院裁定選任為黃聖宏之遺產管理人等事實，業據原
    告提出借據、約定書、本院民事執行處九十二年度執字第三一六七號強制執行金
    額計算書分配表、本院九十一年度家聲字第三二九號民事裁定及其確定證明書各
    一份為證，且為被告所不爭執，自堪信為真實。被告雖以：黃聖宏生前之債權人
    非僅原告一人，原告於伊依民法第一千一百七十九條規定編製遺產清冊並公示催
    告債權人申報債權前，逕提起本件訴訟，請求伊以黃聖宏之遺產清償欠款，並無
    理由等語置辯。按遺產管理人於聲請法院依公示催告程序，限定一年以上之期間
    ，公告被繼承人之債權人及受遺贈人，命其於該期間內報明債權及為願受遺贈與
    否之聲明後，非於該公示催告期間屆滿後，不得對被繼承人之任何債權人或受遺
    贈人，償還債務或交付遺贈物，固為民法第一千一百七十九條第一項第三款及第
    一千一百八十一條所明定，惟被告既自承尚未聲請法院依公示催告程序，限期命
    其被繼承人黃聖宏之債權人報明債權及聲明願否受遺贈，則原告在該公示催告程
    序開始前，就黃聖宏所積欠之借款債務提起本件給付訴訟，應不受上開條文之限
    制，蓋被告就原告本件之請求已提出前述抗辯，拒絕向原告清償上開債務，則其
    自無違反前揭規定，任意對被繼承人黃聖宏之任一債權人償還債務之情事；況原
    告就本件訴訟縱獲判勝訴確定，其債權尚須經由強制執行程序，始可能獲得現實
    地滿足，從而原告起訴請求被告給付黃聖宏積欠之上開債務，尚非法所不許，被
    告前揭抗辯自非可採。
二、按稱消費借貸者，謂當事人一方移轉金錢或其他代替物之所有權於他方，而約定
    他方以種類、品質、數量相同之物返還之契約；借用人應於約定期限內，返還與
    借用物種類、品質、數量相同之物；又遺產管理人之職務，包括清償債權或交付
    遺贈物，民法第四百七十四條第一項、第四百七十八條前段及第一千一百七十九
    條第一項第四款，分別定有明文。訴外人黃聖宏於生前以被告為連帶保證人，向
    原告借款一百三十九萬元，惟自九十一年一月二十三日即未繳納利息，其債務依
    約均已視為全部到期，經原告聲請拍賣被告提供設定抵押權之不動產並分配受償
    後，其尚積欠原告借款本金七十五萬六千七百七十六元，及自九十二年九月十六
    日起至清償日止，按週年利率百分之七點五二五計算之利息，及自同日起至清償
    日止按上開利率百分之二十計算之違約金，被告既為黃聖宏之遺產管理人，自應
    就黃聖宏積欠原告之債務負清償責任，從而，原告依據前揭規定，請求被告給付
    原告如主文第一項所示之借款本金、利息暨違約金，為有理由，應予准許。
三、兩造均陳明願供擔保，聲請宣告或免為假執行，經核均無不合，爰分別酌定相當
    擔保金額予以准許。
四、據上論結，本件原告之訴為有理由，依民事訴訟法第七十八條、第三百九十條第
    二項、第三百九十二條，判決如主文。
中　　　華　　　民　　　國　　九十三　　年　　　八　　　月　　  十七  　日
                                臺灣臺中地方法院民事第一庭
~B法      官　鍾啟煒
右為正本係照原本作成
如對本判決上訴，須於判決送達後廿日內向本院（臺中市○○路○段九一號）提出上
訴狀（須按他造人數提出繕本）
中　　　華　　　民　　　國　　九十三　　年　　　八　　　月　　  十七  　日
~B法院書記官
